臺灣桃園地方法院刑事判決　　　　　　94年度交簡上字第67號
上　訴　人　臺灣桃園地方法院檢察署檢察官
被　　　告　甲○○
上列上訴人因被告過失傷害案件，不服本院中華民國94年3 月23
日所為94年度桃交簡字第546 號第一審刑事簡易判決（檢察官聲
請簡易判決處刑書案號：94年度偵字第3009號），提起上訴，本
院管轄之第二審合議庭判決如下：
    主  文
原判決撤銷。
甲○○因過失傷害人，處拘役參拾日，如易科罰金以參佰元折算
壹日。緩刑貳年。
    事  實
一、甲○○於民國93年12月13日晚上，騎乘車牌號碼PK6-997 號
    重型機車，沿桃園縣大溪鎮○○路○ 段由大溪往龍潭方向行
    駛，嗣於同日晚間18時10分許行至同路段68號前時，本應注
    意汽車行駛時，夜間應使用燈光，且依當時天候已暗，惟路
    況良好、無障礙物，柏油路面、乾燥無缺陷等情狀，並無不
    能注意之情事，竟疏未注意及此，於夜間並未開啟頭燈照明
    。適有行人乙○○自左前方對向車道，違規橫越劃有分向限
    制線之快車道，欲至對向路段而行至該處。甲○○騎乘機車
    至該處時因未開啟燈光照明，以致於視距不佳，而閃避不及
    ，其機車車頭碰撞乙○○身體右側，使乙○○倒地受有右側
    脛骨及腓骨開放性骨折之傷害。甲○○於肇事後停留現場協
    助將乙○○送醫，並於警員郭國雄到現場處理，尚不知孰為
    犯罪人時，向警員郭國雄自首而接受裁判。
二、案經乙○○訴由桃園縣政府警察局大溪分局報由臺灣桃園地
    方法院檢察署檢察官偵查後聲請以簡易判決處刑。
    理   由
一、認定被告有罪所憑之理由及證據：
（一）訊據被告甲○○對於伊於前揭時、地，騎乘機車行經上開
      路段時，並未開啟頭燈照明，適於告訴人乙○○自左前方
      對向車道，違規橫越劃有分向限制線之快車道，欲至對向
      路段，行至該處時，因視距不佳，閃避不及，致機車車頭
      碰撞告訴人右側身體，使告訴人倒地受有上述傷害等情，
      業於本院審理中坦承不諱，核與證人即告訴人乙○○於本
      院審理中證述之情節相符，復有現場照片11張附卷可稽，
      首堪認定。
（二）按汽車行駛時，夜間應使用燈光，道路交通安全規則第10
      9 條第1 款前段著有明文，且為一般人所知悉並應確實遵
      守之事項，被告對此自難諉稱不知。又本件車禍事故發生
      於12月13日冬夜18時10分許，依被告甲○○及證人乙○○
      之供述，當時天候已暗，已屬夜間。再依卷附道路交通事
      故調查報告表（一）、（二）、道路交通事故現場圖各1
      份顯示：當時天候已暗、惟路況良好、無障礙物，柏油路
      面、乾燥無缺陷等情狀，並無不能注意之情事。被告竟疏
      未注意及此，貿然於未開啟燈光照明之情況下行駛，以致
      於視距不佳，因而閃避不及，終致肇事，是被告之行為自
      有過失無訛。再者，告訴人乙○○因此受有右側脛骨及腓
      骨開放性骨折之傷害，並有國軍桃園總醫院附設民眾診療
      服務處出具診斷證明書1 紙在卷足按，倘被告依規定開啟
      燈光照明，當可避免此事故發生，是本件告訴人所受上述
      傷害，與被告過失行為有相當因果關係，被告自應負過失
      傷害罪責，事證已經明確，被告犯行堪以認定。至於告訴
      人在劃有分向限制線之道路，逕行穿越，就本件車禍之發
      生亦有過失，惟其過失既與被告之過失併合為本件事故發
      生之原因，尚難因此解免於被告過失之責任，併此敘明。
二、法律適用：
（一）核被告甲○○所為，係犯刑法第284 條第1 項前段之過失
      傷害罪。
（二）被告係於警員郭國雄到場處理，尚不知孰為犯罪人前，主
      動向警員表明係其駕車肇事，且接受裁判，此據證人即桃
      園縣警察局交通隊大溪小隊警員郭國雄於本院審理中到庭
      證述明確，復有桃園縣政府警察局交通事故肇事人自首情
      形紀錄表1 紙存卷足憑，已合於自首之規定，應依刑法第
      62條前段規定減輕其刑。上訴人雖於上訴意旨中援引告訴
      人之意見，認本件不構成自首之要件等語，然蒞庭檢察官
      嗣於交互詰問證人郭國雄後，已明確表明對於原審認定本
      件確有自首規定之適用乙節不再爭執（見本院94年8 月18
      日審理筆錄第8 頁），核與本院前揭見解相同，附此敘明
      。
三、撤銷原審判決之理由：
    原審認被告過失傷害犯行事證明確予以論罪科刑，固非無據
    。惟本件肇事原因為「行人乙○○於分向限制線路段穿越道
    路」，被告並無疏未注意車前狀況之違規事由等節，業經本
    院將全案送請台灣省桃園縣區車輛行車事故鑑定委員會鑑定
    明確，有該委員會94年7 月21日桃縣行字第0945201909號鑑
    定意見書1 份在卷可憑（見本院卷第55頁）。原審漏未論及
    被告於夜間行駛未使用燈光之過失，並誤認被告有疏未注意
    車前狀況之違規，自有違誤。是檢察官循告訴人請求上訴，
    略以：被告自案發後對告訴人之傷勢不聞不問，毫無誠意解
    決民事賠償事宜，足見無何悛悔之誠，原判決判處被告拘役
    40 日 ，顯然過輕等語，雖無理由，惟原判決既有上開可議
    之處，自應由本院予以撤銷改判，以期適法。至於有關被告
    於夜間行駛未使用之燈光之事實，係於本院94年8 月18日審
    理中所調查顯現之事實，為上開鑑定意見書所未及審酌，因
    此該鑑定意見書認定被告並無肇事因素云云，並不及於認定
    被告亦無於夜間行駛未使用燈光之違規，自難執此推翻本院
    前揭認定，附此敘明。
四、量刑審酌：
（一）爰審酌本件車禍之主要肇事原因為告訴人違規於分向限制
      線路段穿越道路，應負絕大部分之過失責任，被告之過失
      責任相對較輕；又依據告訴人提出之診斷證明書載明其所
      受傷勢為「右側脛骨及腓骨開放性骨折」之傷害，及醫囑
      為「宜門診追蹤，休養兩週」以認定告訴人所受之損害，
      兼衡之被告並無任何前科記錄，其品行、素行良好，自始
      坦承犯行，並無隱諱，足見其犯後態度良好，以及因告訴
      人要求賠償金額過高以致於無法達成和解等一切情狀，量
      處如主文第二項所示之刑，並諭知易科罰金之折算標準。
（二）查被告前未曾受有期徒刑以上刑之宣告，有台灣高等法院
      被告前案紀錄表1 紙在卷可稽，其經此教訓後，應知所警
      愓而無再犯之虞，且告訴人已於94年5 月份領取被告保險
      公司支付之賠償金新台幣（下同）3 萬9 千元一節，業據
      告訴人自承無訛，又被告於本院94年8 月18日審理中當庭
      另行提出1 萬1 千5 百元欲賠償告訴人，為告訴人所拒絕
      等情，堪認被告已有和解誠意。本院綜核各情，認上開拘
      役之宣告，已足策其自新，所宣告之刑，以暫不執行為適
      當，爰併諭知緩刑2 年，以啟向上。
據上論斷，應依刑事訴訟法第455 條之1 第1 項、第3 項、第36
9 條第1 項前段、第364 條、第299 條第1 項前段，刑法第284
條第1 項前段、第41條第1 項前段、第62條前段、第74條第1 款
，罰金罰鍰提高標準條例第1 條前段、第2 條，判決如主文。
本案經檢察官張尹到庭執行職務。
中　　華　　民　　國　　94　　年　　9 　　月　　1 　　日
        　　    刑事第六庭  審判長  法  官  林　孟　宜
    　　                            法  官　蔡　寶　樺
　　                                法  官　陳　永　來
本件不得上訴。
            　　                    書記官  劉　霜　潔
中　　華　　民　　國　　94　　年　　9 　　月　　1 　　日
附錄論罪科刑條文
刑法第284條第1項前段
因過失傷害人者，處六月以下有期徒刑、拘役或五百元以下罰金
（罰金已提高為十倍）。
（註：本件主文所諭知之有期徒刑如易科罰金之折算標準，係以
銀元為單位，一銀元折算新台幣三元。）
